【裁判字號】    99,聲,95
【裁判日期】    990809
【裁判案由】    訴訟救助
【裁判全文】
臺灣高等法院民事裁定                    99年度聲字第95號
聲  請  人  甲○○
上列聲請人因與相對人臺灣新光商業銀行股份有限公司間清償借
款事件提起上訴（本院99年度上字第324號），聲請訴訟救助，
本院裁定如下：
    主  文
聲請駁回
    理  由
一、按當事人無資力支出訴訟費用者，法院應依聲請，以裁定准
    予訴訟救助，但顯無勝訴之望者，不在此限；又無資力支出
    訴訟費用之事由，應釋明之；又釋明事實上之主張者，得用
    可使法院信其主張為真實之一切證據，但依證據之性質不能
    即時調查者，不在此限，民事訴訟法第107條第1項、第109
    條第2項、第284條分別定有明文。所謂無資力，係指窘於生
    活，且缺乏經濟信用者而言（最高法院43年台抗字第152號
    判例參照）。又依同法第109條第3項規定，關於因無資力支
    出訴訟費用請求救助之事由，固得由受訴法院管轄區域內有
    資力之人出具保證書以代釋明，惟如已查明當事人非無資力
    支出訴訟費用者，雖其已取具上項保證書，亦無准許訴訟救
    助之餘地（最高法院68年台聲字第158號判例參照）。
二、本件聲請人主張伊與相對人間清償借款事件，經伊提起上訴
    ，惟因伊就所有財產不能自由處分而致窘於生活，無資力支
    出訴訟費用，爰聲請訴訟救助等情，固據其提出台灣台北地
    方法院（下稱原法院）及本院准其訴訟救助之民事裁定（原
    法院96年度救字第41號民事裁定、本院95年度抗字第1512號
    、96年度聲字第30號、96年度聲字146號、96年度聲字第329
    號、97年度聲字第33號民事裁定）、原法院民事執行處民國
    (下同)95年9月1日囑託查封登記書、台灣嘉義地方法院民事
    執行處95年10月5日囑託查封登記書、台灣桃園地方法院（
    下稱桃園地院）民事執行處97年4月21日函、及桃園地院民
    事執行處執行命令為證(見本院上字第324號卷一第32-34頁
    、57頁、72頁-127頁）；並陳明如法院仍認伊未能釋明，則
    伊願依民事訴訟法第109條第3項之規定，取具由法院管轄區
    域內有資力之第三人鍾政忠、林文益出具內載保證如聲請人
    須負擔訴訟費用時，同意由其代繳暫免之訴訟費用之保證書
    (見本院上字第324號卷一第72頁)等情，亦已據其提出第三
    人鍾政忠所有坐落台北市○○區○○段一小段491地號土地
    及其地上同小段538建號建物之土地及建物登記謄本、鍾政
    忠國民身分證影本、林文益國民身分證影本、林文益擔任時
    益企業有限公司之董事及該公司之基本資料查詢明細為證(
    見本院上字第324號卷一第72-79頁）。
三、惟查，相對人對於聲請人提起本件清償借款之訴，其訴訟標
    的金額為新台幣（下同）263萬3,433元，聲請人應繳納之第
    二審裁判費為4萬0704元，已據原法院於97年12月2日以裁定
    限期命補繳，並已於同年月8日送達於聲請人（見原法院96
    年度訴字第4096號卷四第118、119頁）。聲請人則於同年11
    月27日具狀聲請訴訟救助（見同上卷第67頁、第89-91頁、
    本院卷第5頁、第24-26頁）。然經核本院卷附之聲請人97、
    98年度稅務電子閘門財產所得明細所示（見本院卷第54-56
    頁、57-60頁），聲請人有資產如下：
    台北市○○○路○段559巷16弄26號6樓房屋
    台北市○○區○○段二小段107地號土地
    台北市○○區○○段二小段107-4地號土地
    嘉義縣義竹鄉○○○段龍蛟小段572地號土地
    中國信託金融控股股份有限公司投資1萬3450元
    統一綜合證券股份有限公司投資1萬690元
    富邦金融控股股份有限公司投資1萬元
    中華開發金融控股股份有限公司投資14萬7800元
    責任有限財政部台北區海關員工消費合作社投資100元
    以上資產合計金額為1007萬4654元；
    另有所得收入如下：
    97年度股利所得合計1萬0753元
    97年度利息所得73萬9920元
    97年度薪資所得111萬7446元
    98年度股利所得272元
    98年度薪資所得115萬7842元
    合計97年度所得為186萬8119元；98年度所得為115萬8114元
    故聲請人所有上開不動產雖已遭法院查封而不能自由處分，
    而其薪資所得亦遭法院查扣1/3，惟聲請人除每月仍有實得
    薪資4萬7631元外，另有上開利息所得及投資股利所得，並
    非無資力之人，此亦為聲請人所自認在卷（見本院卷第25頁
    ）。
四、至聲請人主張伊另向第一銀行借款980萬元，每月須返還本
    息5萬9111元云云，固據其提出第一銀行所出具95年10月27
    日借款餘額證明書為證（見本院上字第324號卷一第81頁）
    。惟經核聲請人所提出之其配偶蔡秋霞設在第一銀行活期儲
    蓄存款存摺所示，上開貸款本息均係由蔡秋霞設在第一銀行
    之活期儲蓄存款帳戶內扣繳（見本院上字第324號卷一第85-
    89頁）。此外，聲請人復未釋明確係由伊負擔清償第一銀行
    借款本息因而致其生活窘困之事實，自非無資力支出本件訴
    訟費用4萬0704元。雖聲請人已取具第三人鍾政哲、林文益
    所出具之上開保證書，但依上開說明，亦無准許訴訟救助之
    餘地。
五、末查法院對於當事人聲請救助，應調查其有無資力以為准駁
    。本件聲請人於他案訴訟中固曾聲請訴訟救助，而經由本院
    分別於95年10月30日（95年度抗字第1512號民事裁定）、96
    年2月7日（96年度聲字第30號民事裁定）、96年4月27日（9
    6年度聲字第146號民事裁定）、96年11月13日（96年度聲字
    第329號民事裁定）、97年1月28日（97年度聲字第33號民事
    裁定），及原法院於96年3月15日（96年度救字第41號民事
    裁定）裁定准許訴訟救助(見本院上字第324號卷一第95、
    103-112頁)。但查前開裁定均在聲請人於97年11月27日提出
    本件聲請訴訟救助（見本院卷第2頁、第25頁）之前所為之
    裁定，且聲請人已在聲請狀內自認其並非無資力之人（見本
    院卷第25頁），復未能釋明其已窘於生活，且缺乏經濟信用
    ，已如上述，則本院自得依本次調查結果，裁定予以駁回，
    不受前開裁定之拘束。附此敘明。
六、爰裁定如主文。
中    華    民    國    99    年    8     月    9     日
                  民事第六庭
                        審判長法  官 林鄉誠
                              法  官 梁玉芬
                              法  官 張  蘭
正本係照原本作成。
如不服本裁定，應於收受送達後10日內向本院提出抗告狀，並應
繳納抗告費新台幣１千元。
中    華    民    國    99    年    8     月    11    日
                              書記官 黃麗玲

司法院資訊處製作；財團法人民間司法改革基金會備份。
